【裁判字號】    96,訴,1294
【裁判日期】    970212
【裁判案由】    違反毒品危害防制條例
【裁判全文】
臺灣屏東地方法院刑事判決              96年度訴字第1294號
公  訴  人  臺灣屏東地方法院檢察署檢察官
被      告  甲○○
上列被告因違反毒品危害防制條例案件，經檢察官提起公訴（96
年度毒偵字第1902號），被告於準備程序中就被訴事實為有罪之
陳述，經本院合議庭裁定改以簡式審判程序審理，判決如下：
    主  文
甲○○施用第一級毒品，累犯，處有期徒刑壹年貳月。
    犯  罪  事  實
一、甲○○前於民國92年間因違反毒品危害防制條例案件，經本
    院以93年度訴字第275 號判決判處有期徒刑7 月確定，嗣於
    94年4 月22日縮刑期滿執行完畢；於93年間又因違反毒品危
    害防制條例案件，經本院以93年度訴字第892 號判決判處有
    期徒刑10月、3 月，並經臺灣高等法院高雄分院以94年度上
    訴字第427 號判決駁回上訴確定；復於95年間因詐欺、侵占
    案件，分別經本院以95年度訴字第213 號判決判處有期徒刑
    8 月，並經臺灣高等法院高雄分院以95年度上易字第382 號
    判決駁回上訴確定，及經本院以95年度易字第161 號判決判
    處有期徒刑7 月，並經臺灣高等法院高雄分院以95年度上易
    字第415 號判決駁回上訴確定，嗣於94年10月7 日入監，接
    續執行上開有期徒刑10月、3 月、8 月、7 月，而於96年5
    月10日因縮短刑期假釋出獄，又因中華民國96年罪犯減刑條
    例自96年7 月16日施行，依同條例第2 條第2 項之規定，假
    釋中之人犯，於該條例施行之日起，視為已依同條第1 項第
    3 款規定減其宣告刑，因甲○○已執行之刑期已逾減刑後之
    刑期，應認其刑期於96年7月16日期滿執行完畢。
二、甲○○於90年間因施用毒品案件，經本院裁定送觀察、勒戒
    後，因認無繼續施用毒品之傾向，於90年4 月12日執行完畢
    釋放，並經臺灣屏東地方法院檢察署檢察官以90年度毒偵字
    第576 號為不起訴處分確定；又因於上開觀察、勒戒執行完
    畢釋放後5 年內之92、93年間，再犯施用第一級毒品、第二
    級毒品案件，分別經本院以93年度訴字第275 號、第892 號
    判決判處有期徒刑7 月、10月、3 月，後者並經臺灣高等法
    院高雄分院以94年度上訴字第427 號判決駁回上訴確定。詎
    甲○○仍不知戒絕，復於96年8 月28日21時許，在其位於屏
    東縣屏東市○○街352 巷20號之住處房間內，施用第一級毒
    品海洛因1 次。嗣於96年8 月30日9 月20分許，其至臺灣屏
    東地方法院檢察署，同意接受該署觀護人採尿送驗，其尿液
    經檢驗結果呈嗎啡陽性反應而查獲。
三、案經臺灣屏東地方法院檢察署觀護人報告臺灣屏東地方法院
    檢察署檢察官偵查起訴。
    理  由
一、本件被告所犯係死刑、無期徒刑或最輕本刑為3 年以上有期
    徒刑或高等法院管轄第一審案件以外之罪，其於準備程序期
    日就被訴事實為有罪之陳述，經本院告知簡式審判程式之旨
    ，並聽取公訴人及被告之意見後，經合議庭依刑事訴訟法第
    273 條之1 第1 項規定，裁定由受命法官獨任進行簡式審判
    程序，是依刑事訴訟法第273 條之2 規定，本件之證據調查
    ，不受同法第159 條第1 項、第161 條之2 、第161 條之3
    、第163 條之1 及第164 條至第170 條規定之限制，合先敘
    明。
二、按毒品危害防制條例於民國92年7 月9 日修正公布，自93年
    1 月9 日施行，其中第20條、第23條將施用毒品之刑事處遇
    程序，區分為「初犯」及「5 年內再犯」、「5 年後再犯」
    。依其立法理由之說明：「初犯」，經觀察、勒戒或強制戒
    治後，應為不起訴處分或不付審理之裁定；經觀察、勒戒或
    強制戒治執行完畢釋放後，「5 年內再犯」者，因其再犯率
    甚高，原實施之觀察、勒戒及強制戒治既已無法收其實效，
    爰依法追訴或裁定交付審理。至於經觀察、勒戒或強制戒治
    執行完畢釋放後，「5 年後再犯」者，前所實施之觀察、勒
    戒或強制戒治已足以遮斷其施用毒品之毒癮，為期自新及協
    助其斷除毒癮，仍適用「初犯」規定，先經觀察、勒戒或強
    制戒治之程序。從而依修正後之規定，僅限於「初犯」及「
    5 年後再犯」2 種情形，始應先經觀察、勒戒或強制戒治程
    序。倘被告於5 年內已再犯，經依法追訴處罰，縱其第3 次
    （或第3 次以上）再度施用毒品之時間，在初犯經觀察、勒
    戒或強制戒治執行完畢釋放5 年以後，已不合於「5 年後再
    犯」之規定，且因已於「5 年內再犯」，顯見其再犯率甚高
    ，原實施觀察、勒戒或強制戒治，已無法收其實效，即應依
    該條例第10條處罰（最高法院95年度第7 次刑事庭會議決議
    意旨參照）。
三、前揭犯罪事實，業據被告甲○○於偵訊及本院審理時坦承不
    諱，且其於96年8 月30日9 時20分許經採尿送驗，檢驗結果
    確呈嗎啡（即海洛因代謝物）陽性反應，此有台灣檢驗科技
    股份有限公司濫用藥物尿液檢驗報告及臺灣屏東地方法院檢
    察署施用毒品犯受保護管束人尿液檢體監管紀錄表各1 紙附
    卷為憑，足證被告上開自白與事實相符。又被告前於90年間
    因施用毒品案件，經本院裁定送觀察、勒戒後，因認無繼續
    施用毒品之傾向，於90年4 月12日執行完畢釋放，並經臺灣
    屏東地方法院檢察署檢察官以90年度毒偵字第576 號為不起
    訴處分確定；又因於上開觀察、勒戒執行完畢釋放後5 年內
    之92、93年間，再犯施用第一級毒品、第二級毒品案件，分
    別經本院以93年度訴字第275 號、第892 號判決判處有期徒
    刑7 月、10月、3 月，後者並經臺灣高等法院高雄分院以94
    年度上訴字第427 號判決駁回上訴確定，有臺灣高等法院被
    告前案紀錄表、臺灣屏東地方法院檢察署刑案資料查註紀錄
    表暨全國施用毒品案件紀錄表、上開不起訴處分書各1 份在
    卷可稽。是被告於觀察、勒戒執行完畢釋放後，5 年以內已
    再犯施用毒品犯行，並經依法追訴處罰後，復犯本件施用第
    一級毒品犯行之事證明確，堪以認定，揆諸前開說明，應依
    毒品危害防制條例第10條第1 項規定處罰之。
四、查海洛因係毒品危害防制條例第2 條第2 項第1 款所稱之第
    一級毒品，不得持有及施用，是核被告甲○○所為，係犯毒
    品危害防制條例第10條第1 項之施用第一級毒品罪。其施用
    前後持有第一級毒品之低度行為，應為其施用之高度行為所
    吸收，不另論罪。又被告前於92年間因違反毒品危害防制條
    例案件，經本院以93年度訴字第275 號判決判處有期徒刑7
    月確定，嗣於94年4 月22日縮刑期滿執行完畢；於93年間又
    因違反毒品危害防制條例案件，經本院以93年度訴字第892
    號判決判處有期徒刑10月、3 月，並經臺灣高等法院高雄分
    院以94年度上訴字第427 號判決駁回上訴確定；復於95年間
    因詐欺、侵占案件，分別經本院以95年度訴字第213 號判決
    判處有期徒刑8 月，並經臺灣高等法院高雄分院以95年度上
    易字第382 號判決駁回上訴確定，及經本院以95年度易字第
    161 號判決判處有期徒刑7 月，並經臺灣高等法院高雄分院
    以95年度上易字第415 號判決駁回上訴確定，嗣於94年10月
    7 日入監，接續執行上開有期徒刑10月、3 月、8 月、7 月
    ，而於96年5 月10日因縮短刑期假釋出獄，有臺灣高等法院
    被告前案紀錄表1 份為憑，而因中華民國96年罪犯減刑條例
    自96年7 月16日施行，依同條例第2 條第2 項之規定，假釋
    中之人犯，於該條例施行之日起，視為已依同條第1 項第3
    款規定減其宣告刑，因甲○○已執行之刑期已逾減刑後之刑
    期，應認其刑期於96年7 月16日期滿執行完畢，其於上開有
    期徒刑執行完畢後，5 年以內故意再犯本件有期徒刑以上之
    罪，為累犯，應依刑法第47條第1 項規定加重其刑。爰審酌
    被告素行不良，前經觀察、勒戒認無繼續施用毒品傾向，又
    因施用毒品2 度經判處罪刑，竟仍未戒除施用毒品之惡習，
    於甫出獄後不久即復施用第一級毒品，戕害身心甚鉅，惟念
    其施用毒品乃戕害自己之健康，尚未危及他人，及其犯後尚
    能坦承犯行，並自行於97年1 月間至醫院接受美沙冬替代療
    法（見卷附屏安醫院美沙冬替代療法收據、計畫知情同意書
    ）之態度等一切情狀，量處如主文所示之刑，以資儆懲。
據上論斷，應依刑事訴訟法第273 條之1 第1 項、第299 條第1
項前段，毒品危害防制條例第10條第1 項，刑法第11條前段、第
47條第1 項，判決如主文。
本案經檢察官乙○○到庭執行職務。
中    華    民    國    97    年    2     月    12    日
                      刑事第五庭    法  官  李宜娟
以上正本證明與原本無異。
如不服本判決應於收受本判決送達後10日內向本院提出上訴書狀
，其未敘述上訴理由者，應於上訴期間屆滿後20日內向本院補提
理由書狀（均須按他造當事人之人數附繕本）「切勿逕送上級法
院」
中    華    民    國    97    年    2     月    13    日
                                    書記官  孫秀桃
附錄本案論罪科刑法條
毒品危害防制條例第10條第1條：
施用第一級毒品者，處6月以上5年以下有期徒刑。


司法院資訊處製作；財團法人民間司法改革基金會備份。
